---
title: "Tp3"
author: "Nayely Araya y Khiara Morales"
format: html
toc: true
lang: es
theme: yeti
---

# Introducción

Las enfermedades cardiovasculares son una afección que afectan a millones de personas al rededor del mundo.

En este documento se muestran diversas características que pacientes con dichos problemas médicos presentaban, todo esto de la mano del documento ["El aprendizaje automático puede predecir la supervivencia de pacientes con insuficiencia cardíaca basándose únicamente en la creatinina sérica y la fracción de eyección"](https://bmcmedinformdecismak.biomedcentral.com/articles/10.1186/s12911-020-1023-5)

# Carga de paquetes

```{r}
#| label: carga-paquetes
#| message: false
#| warning: false

library(tidyverse)
library(knitr)
```

# Carga de datos

```{r}
#| label: carga-datos
#| message: false
#| warning: false

insuficiencia_cardiaca <- read.csv("heart_failure_clinical_records_dataset.csv")
```

#Consultas

## Colsulta 1

Tabla que para las mujeres mayores de 75 años muestre, en orden descendente de edad, las columnas correspondientes a:

- Sexo
- Edad
- Diabetes
- Presión arterial alta
- Creatinina sérica

```{r}
#| label: consulta-1

insuficiencia_cardiaca |>
  select(age, sex, diabetes, high_blood_pressure, serum_creatinine) |>
  filter(age > 75, sex == 0, high_blood_pressure == 1) |>
  kable()
```

## Consulta 2

Tabla que para todos los hombres diabéticos o fumadores muestre, en orden ascendente de edad, las columnas correspondientes a:

- Sexo
- Edad
- Diabetes
- Fumador
- Fracción de eyección

```{r}
#| label: Consulta-2

insuficiencia_cardiaca |>
  select(sex, age, diabetes, smoking, ejection_fraction) |>
  filter(sex == "1", diabetes == "1", smoking == "1") |>
  arrange(age) |>
  kable()
```

## Consulta 3

Tabla que muestre el promedio de fracción de eyección de los pacientes diabéticos y de los pacientes no diabéticos.

```{r}
#| label: consulta-3

insuficiencia_cardiaca |>
  select(diabetes, ejection_fraction) |>
  group_by(diabetes) |>
  summarize(ejection_fraction_sum = sum(ejection_fraction)) |>
  mutate(promedio_fraccion_eyeccion = ejection_fraction_sum / 299) |>
  kable()
```












